---
title: "Sexuálne obťažovanie na vysokých školách"
author: "Ivan Ropovik"
site: bookdown::bookdown_site
documentclass: book
output:
  bookdown::gitbook: default
  #bookdown::pdf_book: default
---

```{r setup, include=FALSE}
knitr::opts_chunk$set(echo = F)
library(kableExtra)
library(tidyverse)
```


```{r}
load("analysisWorkspace.RData")
```

# Popis výskumnej vzorky

## Demografické charakteristiky
Výskumná vzorka pozostávala z `r ss_total_n` participantov, študentov slovenských vysokých škôl. Priemerný vek participantov bol `r round(mean(data$age, na.rm = T), 2)` rokov (*SD* = `r round(sd(data$age, na.rm = T), 2)`). Z hľadiska pohlavia, vzorku tvorilo `r round(ss_gender_n[1,3], 0)`% žien, `r round(ss_gender_n[2,3], 0)`% mužov a menej než 1% transrodových osôb (`r round(ss_gender_n[4,3], 0)`% participantov rod neuviedlo). Graf \@ref(fig:ageplot) zobrazuje distribúciu veku podľa rodu (ako binárnej premennej). 

```{r ageplot, fig.cap= "Distribúcia veku podľa pohlavia"}
ss_age_plot
```

Z celkovej vzorky, 2,7% participantov sa hlásilo k etnickej minorite, 3.5% k sexuálnej menšine (queer), 5,2% k náboženskej minorite, a po 1,0% participantov reportovalo postihnutie alebo status imigranta.

Najviac zastúpení vo vzorke boli študenti pochádzajúci z krajov východného Slovenska. V Tabuľke \@ref(tab:regionTab) sú zobrazené počty a proporcie participantov podľa kraja, odkiaľ pochádzajú.

```{r regionTab}
colnames(ss_region_n)[1] <- "Región pôvodu participantov"
kable(arrange(ss_region_n, desc(percent)), "html", digits = 3, caption = "Participanti podľa kraja") %>%   kable_styling(bootstrap_options = "striped", full_width = F, font_size = 12, position = "left")
```

## Študijné charakteristiky
Výskumná vzorka reprezentovala participantov študujúcich všetky skupiny odborov. Tabuľka \@ref(tab:regFieldTab)a (naľavo) zobrazuje počty participantov vo vzorke podľa lokality fakulty, na ktorej v čase výskumu študovali, zatiaľ čo Tabuľka \@ref(tab:regFieldTab)b (napravo) zobrazuje počty participantov podľa študijných odborov, ktoré študovali. Najviac zastúpené je západné, najmenej stredné Slovensko. Rozdelenie participantov vo vzorke z hľadiska odborov približne kopíruje populačné proporcie počtu študentov študujúcich dané odbory na Slovensku.

```{r regFieldTab}
colnames(ss_facultyRegion_n)[1] <- "Región fakulty"
kable(list(arrange(ss_facultyRegion_n, desc(percent)), arrange(ss_fieldStudy_n, desc(percent))), "html", digits = 3, caption = "Región fakulty a skupiny študijných odborov") %>% kable_styling(bootstrap_options = "striped", full_width = T, font_size = 12, position = "left")
```

Nižšie je možné vidieť skupiny odborov rozdelené podľa pohlavia (Graf \@ref(fig:fieldPlotMF)) a podľa ročníka (Graf \@ref(fig:fieldPlotYear)).

```{r fieldPlotMF, fig.cap="Odbor štúdia podľa pohlavia"}
ss_fieldStudy_plot
```

```{r fieldPlotYear, fig.cap="Odbor štúdia podľa ročníka"}
ss_fieldStudyYear_plot
```

## Vylúčenie nedbanlivých participantov
 
V následnom kroku boli z celkovej vzorky vylúčení participanti, ktorých štýl odpovedania vykazoval znaky nedbanlivosti. Konkrétne, boli vylúčení participanti, ktorí spĺňali aspoň jedno z nasledujúcich (pomerne konzervatívnych) kritérií: (1) dokončili dotazník za menej než 3 minúty, (2) v primárnych otázkach o formách sexuálneho obťažovania vyplnili menej než 10% položiek, (3) ak ich odpovede na postojové otázky vykazovali nulovú intra-individuálnu variabilitu (všetky odpovede boli identické), (4) vykazovali vo vzťahu k referenčnej skupine ostatných participantov signifikantne nepravdepodobnú multivariátnu distribúciu odpovedí indikujúcu náhodné označovanie odpovedí (detekované metódou Mahalanobisových vzdialeností), alebo (5) uvádzali zjavne neseriózne alebo vulgárne odpovede v otvorených otázkach. Týmto spôsobo bolo vylúčených *n* = `r ss_total_n - nrow(data)`, čo predstavuje `r round((ss_total_n - nrow(data))/nrow(data), 4)*100`% participantov, redukujúc analytickú vzorku pre nasledujúce analýzy na *n* = `r nrow(data)`.

# Výsledky výskumu

## Prevalencia foriem sexuálneho obťažovania
Primárnym výsledkom výskumu sú odhady populačných proporcií jednotlivých foriem sexuálneho obťažovania. Celkovo bolo meraných 20 rôznych foriem sexuálneho obťažovania (ich konkrétna špecifikácia je uvedená v časti ??). Týchto 20 konkrétnych foriem spadá do 3 nadradených klastrov, ktorými sú (1) rodovo motivované obťažovanie (formy 1-8), (2) nechcená sexuálna pozornosť (formy 9-16), a (3) sexuálne násilie (formy 17-20). Na grafe \@ref(fig:prevItems) sú zobrazené vážené percentuálne prevalencie 20 individuálnych foriem, s farebným odlíšením foriem, do ktorých spadajú.

```{r prevItems, fig.cap="Prevalencia individuálnych foriem sexuálneho obťažovania"}
rq1.1_items_plot
```

Prevalencia rodovo motivovaného obťažovania variuje od `r round(rq1.1_items_n$q7_perc[1], 1)`% do `r round(rq1.1_items_n$q1_perc[1], 1)`%, prevalencia foriem nechcenej sexuálnej pozornosti od `r round(rq1.1_items_n$q13_perc[1], 1)`% do `r round(rq1.1_items_n$q12_perc[1], 1)`%, a najmenej frekventovanou formou sexuálneho obťažovania je sexuálne násilie, kde sa prevalencia jednotlivých foriem pohybuje medzi `r round(rq1.1_items_n$q20_perc[1], 1)`% a `r round(rq1.1_items_n$q17_perc[1], 1)`%.

Populačné odhady prevalencií separátne pre ženy a mužov je možné vidieť na grafe \@ref(fig:prevItemsG).

```{r prevItemsG, fig.cap="Prevalencia individuálnych foriem sexuálneho obťažovania podľa rodu"}
rq1.1_itemsGender_plot
```



