---
title: "Sexuálne obťažovanie na vysokých školách"
author: "Ivan Ropovik"
site: bookdown::bookdown_site
documentclass: book
output:
  bookdown::gitbook: default
  #bookdown::pdf_book: default
---

```{r setup, include=FALSE}
knitr::opts_chunk$set(echo = F)
library(knitr)
library(kableExtra)
library(tidyverse)
library(BayesFactor)
```

```{r}
load("workspace.RDS")
```

```{r}
out <- function(bfObject, anovaObject){
  noquote(paste("<I>F(</I>", anovaObject$Df[1], ", ", anovaObject$Df[2], ") = ",
        round(anovaObject$`F value`[1], 2),
        ", <I>p</I> = ", round(anovaObject$`Pr(>F)`[1], 2), ", ",
        paste(ifelse(extractBF(bfObject)$bf > 1, "<I>BF<sub>10</sub></I> = ", "<I>BF<sub>01</sub></I> = "), round(ifelse(extractBF(bfObject)$bf > 1, extractBF(bfObject)$bf, 1/extractBF(bfObject)$bf), 2), sep = "")
        , sep = ""))
}
```

```{r}
rr <- function(rrObject, bfObject){
  noquote(paste("<I>RR</I>", " = ", round(rrObject$measure[2], 2), ", 95%CI (", round(rrObject$measure[c(4)], 2), ", ", round(rrObject$measure[c(6)], 2), "), <I>p</I>", " = ", ifelse(rrObject$p.value[2] < .001, paste("<I>p</I>", " < .001"), round(rrObject$p.value[2], 3)), ", ",  paste(ifelse(extractBF(bfObject)$bf > 1, "<I>BF<sub>10</sub></I> = ", "<I>BF<sub>01</sub></I> = "), round(ifelse(extractBF(bfObject)$bf > 1, extractBF(bfObject)$bf, 1/extractBF(bfObject)$bf), 2)), sep = ""))
}
```

# Popis výskumnej vzorky

## Demografické charakteristiky
Výskumná vzorka pozostávala z `r ss_total_n` participantov, študentov slovenských vysokých škôl. Priemerný vek participantov bol `r round(mean(data$age, na.rm = T), 2)` rokov (*SD* = `r round(sd(data$age, na.rm = T), 2)`). Z hľadiska pohlavia, vzorku tvorilo `r round(ss_gender_n[1,3], 0)`% žien, `r round(ss_gender_n[2,3], 0)`% mužov a menej než 1% transrodových osôb (`r round(ss_gender_n[4,3], 0)`% participantov rod neuviedlo). Graf \@ref(fig:ageplot) zobrazuje distribúciu veku podľa rodu (ako binárnej premennej). 

```{r ageplot, fig.cap= "Distribúcia veku podľa pohlavia"}
ss_age_plot
```

Z celkovej vzorky, 2,7% participantov sa hlásilo k etnickej minorite, 3.5% k sexuálnej menšine (queer), 5,2% k náboženskej minorite, a po 1,0% participantov reportovalo postihnutie alebo status imigranta.

Najviac zastúpení vo vzorke boli študenti pochádzajúci z krajov východného Slovenska. V Tabuľke \@ref(tab:regionTab) sú zobrazené počty a proporcie participantov podľa kraja, odkiaľ pochádzajú.

```{r regionTab}
colnames(ss_region_n)[1] <- "Región pôvodu participantov"
kable(arrange(ss_region_n, desc(percent)), "html", digits = 3, caption = "Participanti podľa kraja") %>% kable_paper("hover", full_width = F, font_size = 12)
```

## Študijné charakteristiky
Výskumná vzorka reprezentovala participantov študujúcich všetky skupiny odborov. Tabuľka \@ref(tab:regFieldTab)a (naľavo) zobrazuje počty participantov vo vzorke podľa lokality fakulty, na ktorej v čase výskumu študovali, zatiaľ čo Tabuľka \@ref(tab:regFieldTab)b (napravo) zobrazuje počty participantov podľa študijných odborov, ktoré študovali. Najviac zastúpené je západné, najmenej stredné Slovensko. Rozdelenie participantov vo vzorke z hľadiska odborov približne kopíruje populačné proporcie počtu študentov študujúcich dané odbory na Slovensku.

```{r regFieldTab}
colnames(ss_facultyRegion_n)[1] <- "Región fakulty"
kable(list(arrange(ss_facultyRegion_n, desc(percent)), arrange(ss_fieldStudy_n, desc(percent))), "html", digits = 3, caption = "Región fakulty a skupiny študijných odborov") %>% kable_paper(full_width = T, font_size = 12)
```

Nižšie je možné vidieť skupiny odborov rozdelené podľa pohlavia (Graf \@ref(fig:fieldPlotMF)) a podľa ročníka (Graf \@ref(fig:fieldPlotYear)).

```{r fieldPlotMF, fig.cap="Odbor štúdia podľa pohlavia"}
ss_fieldStudy_plot
```

```{r fieldPlotYear, fig.cap="Odbor štúdia podľa ročníka"}
ss_fieldStudyYear_plot
```

## Vylúčenie nedbanlivých participantov
 
V následnom kroku boli z celkovej vzorky vylúčení participanti, ktorých štýl odpovedania vykazoval znaky nedbanlivosti. Konkrétne, boli vylúčení participanti, ktorí spĺňali aspoň jedno z nasledujúcich (pomerne konzervatívnych) kritérií: (1) dokončili dotazník za menej než 3 minúty, (2) v primárnych otázkach o formách sexuálneho obťažovania vyplnili menej než 10% položiek, (3) ak ich odpovede na postojové otázky vykazovali nulovú intra-individuálnu variabilitu (všetky odpovede boli identické), (4) vykazovali vo vzťahu k referenčnej skupine ostatných participantov signifikantne nepravdepodobnú multivariátnu distribúciu odpovedí indikujúcu náhodné označovanie odpovedí (detekované metódou Mahalanobisových vzdialeností), alebo (5) uvádzali zjavne neseriózne alebo vulgárne odpovede v otvorených otázkach. Týmto spôsobo bolo vylúčených *n* = `r ss_total_n - nrow(data)`, čo predstavuje `r round((ss_total_n - nrow(data))/nrow(data), 4)*100`% participantov, redukujúc analytickú vzorku pre nasledujúce analýzy na *n* = `r nrow(data)`.

# Výsledky výskumu

## Prevalencia foriem sexuálneho obťažovania
Primárnym výsledkom výskumu sú odhady populačných proporcií jednotlivých foriem sexuálneho obťažovania. Celkovo bolo meraných 20 rôznych foriem sexuálneho obťažovania (ich konkrétna špecifikácia je uvedená v časti ??). Týchto 20 konkrétnych foriem spadá do 3 nadradených klastrov, ktorými sú (1) rodovo motivované obťažovanie (formy 1-8), (2) nechcená sexuálna pozornosť (formy 9-16), a (3) sexuálny nátlak (formy 17-20). Na grafe \@ref(fig:prevItems) sú zobrazené vážené percentuálne prevalencie 20 individuálnych foriem, s farebným odlíšením foriem, do ktorých spadajú.

```{r prevItems, fig.cap="Prevalencia individuálnych foriem sexuálneho obťažovania"}
rq1.1_items_plot
```

Prevalencia rodovo motivovaného obťažovania variuje od `r round(rq1.1_items_n$q7_perc[1], 1)`% do `r round(rq1.1_items_n$q1_perc[1], 1)`%, prevalencia foriem nechcenej sexuálnej pozornosti od `r round(rq1.1_items_n$q13_perc[1], 1)`% do `r round(rq1.1_items_n$q12_perc[1], 1)`%, a najmenej frekventovanou formou sexuálneho obťažovania je sexuálne násilie, kde sa prevalencia jednotlivých foriem pohybuje medzi `r round(rq1.1_items_n$q20_perc[1], 1)`% a `r round(rq1.1_items_n$q17_perc[1], 1)`%. Celkovo `r round(rq1.2_cluster_n[4][1], 2)`% participantov reportovalo, že zažilo aspoň jednu z foriem rodovo motivovaného obťažovania, `r round(rq1.2_cluster_n[5][1], 2)`% nechcenú sexuálnu pozornosť a `r round(rq1.2_cluster_n[6][1], 2)`% sexuálny nátlak.

```{r prevItemsG, fig.cap="Prevalencia individuálnych foriem sexuálneho obťažovania podľa rodu"}
rq1.1_itemsGender_plot
```

Populačné odhady prevalencií pre jednotlivé formy, separátne pre ženy a mužov je možné vidieť na grafe \@ref(fig:prevItemsG) a prevalencie sexuálneho obťažovania pre klastre na grafe \@ref(fig:prevClust). Nižšie v tabuľke \@ref(tab:prevGenderTab) sú uvedené prevalencie pre ženy a mužov s 95% intervalmi spoľahlivosti z binomiálneho testu proporcií (založeného na prirodzených výžených počtoch participantov).

```{r prevClust, fig.cap="Prevalencia klastrov sexuálneho obťažovania podľa pohlavia"}
rq1.2_clusterGender_plot
```

```{r prevGenderTab}
kable(list(rq1.2_female_ci, rq1.2_male_ci), "html", digits = 3, caption = "Prevalencie foriem a klastrov sexuálneho obťažovania podľa pohlavia") %>% kable_paper(full_width = F, font_size = 12)
```

Z grafu \@ref(fig:prevItemsG) je zrejmé, že naprieč formami sexuálneho obťažovania existuje v predmetnej vzorke variabilita v rozdieloch medzi ženami a mužmi. Relevantné však je, či pozorované rozdiely odzrkadľujú reálne existujúce, systematické rozdiely v populácii alebo náhodné fluktuácie. Za účelom odhadu relatívneho rizika a testovania, či je možné zodpovedajúce rozdiely očakávať v celej populácii študentov Slovenských vysokých škôl, bolo pre každú formu sexuálneho obťažovania vypočítané relatívne riziko spolu s 95% intervalmi spoľahlivosti a Bayesov faktor. Výsledky sú reportované v Tabuľke \@ref(tab:rrTable).

Hodnoty relatívneho rizika väčšie ako 1 vyjadrujú väčšie riziko u žien, hodnoty menšie ako jeden väčšie riziko u mužov. Ak interval spoľahlivosti pretína hodnotu 1, nebol detekovaný štatisticky významný rozdiel v riziku danej formy. Hodnoty Bayesových faktorov na druhej strane predstavujú mieru empirických dôkazov v prospech rozdielu v prevalenciách u žien a mužov. *BF<sub>10</sub>* vyjadruje mieru dôkazov v prospech alternatívnej hypotézy (existencia rozdielu), *BF<sub>01</sub>* na druhej strane mieru dôkazov v prospech nulovej hypotézy (absencia rozdielu). Napríklad *BF<sub>10</sub>* = 2.55 tak znamená, že je 2.55 krát pravdepodobnejšie, že pozorovaný pomer rizík je reálny systematický efekt, zatiaľ čo *BF<sub>01</sub>* = 7.93 znamená takmer 8x vačšiu pravdepodobnosť, že v populácii neexistuje rozdiel v riziku danej formy sexuálneho obťažovania. 

```{r rrTable}
kable(rq1.2_clusterGender_table, "html", digits = 3, caption = "Relatívne riziko a Bayesove faktory pre rozdiely v prevalencii sexuálneho obťažovania podľa pohlavia") %>% kable_paper("hover", full_width = F, font_size = 12)
```

Štatisticky signifikantný rozdiel medzi pohlaviami v riziku výskytu danej formy sexuálneho obťažovania bol zaznamenaný v nasledujúcich formách (prezentované z pohľadu žien): forma q5 o 24% väčšie riziko no miera dôkazov v prospech existencie rozdielu je veľmi slabá (**BF<sub>01</sub>* = 1.17); q6 1.85x vačšie riziko a q7 o ~73% menšie riziko, pričom oba efekty sú veľmi robustné; q8 o 14% väčšie riziko no miera dôkazov v prospech rozdielu je mimoriadne slabá; q9 o 44% menšie riziko - veľmi silný efekt; q11 o 28% mensie riziko no miera dôkazov v prospech tvrdenia je mimoriadne slabá; v prípade formy q14 bolo zistené 2.29x vačšie riziko, pričom sa jedná o veľmi robustný efekt; q15 o 50% vačšie riziko no miera dôkazov je slabá (hypotéza existencie rozdielu je iba 3.73x pravdepodobnejšia ako nulová hypotéza), q16 o 38% menšie riziko no miera dôkazov je podobne slabá (*BF<sub>10</sub>* = 2.55). Pri ostatných individuálnych formách nebol štatisticky signifikantný rozdiel. Najmä pri formách sexuálneho nátlaku (q17 - q20) boli frekvencie reportovaných prípadov tak nízke, že pomer rizík nebol interpretovateľný a nebolo ani možné odhadnúť informatívny interval spoľahlivosti.

Z hľadiska klastrov sexuálneho obťažovania nebol ani v jednom pozorovaný signifikantný rozdiel medzi pohlaviami. Hodnoty Bayesovho faktora v prospech nulovej hypotézy (*BF<sub>01</sub>*) pre dané tri klastre boli na úrovni 7.73, 6.42 a 3.89, čiže skôr bola detekovaná absencia rozdielov v riziku daného klastra u participantov.  

## Rizikové faktory sexuálneho obťažovania
Keďže v mnohých formách sexuálneho obťažovania boli zaznamenané výraznejšie prevalencie, v ďalšom kroku sme sa zamerali na skúmanie rizikových faktorov agregátnych foriem (klastrov) sexuálneho obťažovania. V Tabuľkách \@ref(tab:rfGMH), \@ref(tab:rfUSA), resp. \@ref(tab:rfSAB) sú reportované hodnoty relatívneho rizika a Bayesove faktory pre dichotomické rizikové faktory troch klastrov sexuálneho obťažovania. Ako je možné vidieť, hodnoty relatívneho rizika pre jednotlivé faktory pri veľkej väčšine faktorov blízke 1, resp. interval spoľahlivosti zahŕňa 1 (rovnaké riziko pre obe úrovne rizikového faktora). Signifikantné hodnoty relatívneho rizika boli zaznamenané iba v nasledujúcich prípadoch: vek vyšší ako 23 rokov bol asociovaný s mierne nižším rizikom rodovo motivovaného obťažovania (o 9%, *BF<sub>10</sub>* = 10.9), neheterosexuálna orientácia bola asociovaná s 35% vyšším rizikom nechcenej sexuálnej pozornosti (no *BF<sub>10</sub>* = 1.01, takže miera empirických dôkazov v prospech alternatívnej hypotézy prakticky absentuje). Po zohľadnení inflácie miery chyby I. typu v dôsledku viacnásobného testovania (korigovaním hladiny $\alpha$ Bonferroniho korekciou), ostal signifikantným iba efekt veku pri rodovo motivovanom obťažovaní.

```{r rfGMH}
kbl(rq2_gmh_or_table, "html", digits = 3, caption = "Rodovo motivované obťažovanie - rizikové faktory") %>% kable_paper("hover", full_width = F, font_size = 12)
```



```{r rfUSA}
kbl(rq2_usa_or_table, "html", digits = 3, caption = "Nechcená sexuálna pozornosť - rizikové faktory") %>% kable_paper("hover", full_width = F, font_size = 12)
```



```{r rfSAB}
kbl(rq2_sab_or_table, "html", digits = 3, caption = "Sexuálny nátlak - rizikové faktory") %>% kable_paper("hover", full_width = F, font_size = 12)
```

Zároveň boli analyzované ďalšie 3 multinominálne rizikové faktory: rok štúdia, odbor štúdia a lokalita fakulty, separátne pre všetky tri klastre sexuálneho obťažovania. Bayesiánska analýza ukázala, že jediným robustným efektom je rozdielne riziko rodovo motivovaného obťažovania v závislosti od odboru štúdia (`r noquote(rq2_gmh_or_table_multinomial[2])`). V porovnaní s referenčnou skupinou študentov filozofických, humanitných, pedagogických, alebo teologických odborov bolo zistené vyššie riziko u študentov zdravotníckych odborov (o 32%), technických odborov (o 21%), prírodovedeckých odborov (o 18%), skupiny spoločenských, ekonomických alebo právnych odborov (o 13%) a skupiny mediálnych a umeleckých odborov (o 13%). 
Pri ostatných kombináciách formiem sexuálneho obťažovania a rizikových faktorov sme nedetekovali efekt v prospech ktorého by existovalo dostatočné množstvo dôkazov a hodnoty Bayesových faktorov svedčili skôr o absencii efektov (*BF<sub>01</sub>* v rozmedzí od 2 do 20432).

Ako súhrnnejšiu alternatívu sme analyzovali, či rizikové faktory dokážu predikovať závažnosť sexuálneho obťažovania. Táto premenná reflektuje na jednej strane najzávažnejšiu formu sexuálneho obťažovania, ktorú respondent zažil a na druhej strane jeho frekvenciu.^[Premenná bola kódovaná ako 0 pre participantov, ktorí nereportovali žiadnu formu sexuálneho obťažovania, 1 v prípade jednorázového rodovo motivovaného obťažovania, 2 v prípade opakovaného rodovo motivovaného obťažovania, 3 v prípade jednorázovej nechcenej sexuálnej pozornosti ..., a 6 v prípade opakovaného sexuálneho nátlaku.] Ako mierne významný rizikový faktor závažnosti sexuálneho obťažovania sa ukázala sexuálna orientácia, `r out(rq2_orientation_bf, rq2_orientation_anova)`. Vyšší ročník štúdia bol pozitívne asociovaný so závažnosťou sexuálneho obťažovania, no veľkoť efektu bola malá, *r* = `r round(rq2_studyLengthSummary$coefficients[2], 2)`, podobne ako miera dôkazov v prospech tohto efektu `r out(rq2_studyLengthBF, rq2_studyLengthAnova)`. Celkovo nebol detekovaný efekt regiónu na závažnosť sexuálneho obťažovania, `r out(rq2_region_bf, rq2_region_anova)`. Podobne nulový populačný efekt mal status príslušníka menšiny, `r out(rq2_minority_bf, rq2_minority_anova)`; viera v Boha, `r out(rq2_belief_bf, rq2_belief_anova)`; či používanie iného materinského jazyka ako slovenčiny, `r out(rq2_language_bf, rq2_language_anova)`.

## Páchatelia sexuálneho obťažovania

```{r}
kbl(rq3_perpOverallMost, "html", digits = 3, caption = "Najčastejší páchatelia celkovo - individuálne formy", row.names = T) %>% kable_paper("hover", full_width = F, font_size = 12)
```

```{r}
kbl(rq3_perpOverallMostFemale, "html", digits = 3, caption = "Najčastejší páchatelia u žien - individuálne formy", row.names = T) %>% kable_paper("hover", full_width = F, font_size = 12)
```

```{r}
kbl(rq3_perpOverallMostMmale, "html", digits = 3, caption = "Najčastejší páchatelia u mužov - individuálne formy", row.names = T) %>% kable_paper("hover", full_width = F, font_size = 12)
```

```{r}
kbl(perpertatorsTable, "html", digits = 3, caption = "Najčastejší páchatelia celkovo - klastre") %>% kable_paper("hover", full_width = F, font_size = 12)
```

```{r}
kbl(perpertatorsTable_female, "html", digits = 3, caption = "Najčastejší páchatelia u žien - klastre") %>% kable_paper("hover", full_width = F, font_size = 12)
```

```{r}
kbl(perpertatorsTable_male, "html", digits = 3, caption = "Najčastejší páchatelia u mužov - klastre") %>% kable_paper("hover", full_width = F, font_size = 12)
```

