---
title: "Rýchly basic report"
author: "Ivan Ropovik"
date: "`r Sys.Date()`"
output: 
  html_document:
       toc: true
       toc_float: true
       code_folding: hide
       fig_retina: 2
---

```{r setup, include=FALSE}
knitr::opts_chunk$set(echo = F)
library(kableExtra)
```


```{r include = FALSE}
source("analysis.R")
```


# Deskriptívne štatistiky

## N
```{r}
ss_total_n
```

## Participanti podla regiónu

```{r}
kable(ss_region_n, "html", digits = 3) %>%   kable_styling(bootstrap_options = "striped", full_width = F, font_size = 12, position = "left")
```
 
```{r}
ss_region_plot
```

### Región fakulty
```{r}
kable(ss_facultyRegion_n, "html", digits = 3) %>%   kable_styling(bootstrap_options = "striped", full_width = F, font_size = 12, position = "left")
```

## Študijný odbor
```{r}
kable(ss_fieldStudy_n, "html", digits = 3) %>%   kable_styling(bootstrap_options = "striped", full_width = F, font_size = 12, position = "left")
```

```{r}
ss_fieldStudy_plot
```

### Ročník štúdia
0 = chlapec, 1 = dievča
```{r}
ss_yearStudy_plot
```

### Odbor podľa roku
```{r}
kable(ss_fieldStudyYear_n, "html", digits = 3) %>%   kable_styling(bootstrap_options = "striped", full_width = F, font_size = 12, position = "left") %>%
  kableExtra::scroll_box(height = "400px", width = "500px", fixed_thead = T)

```

```{r}
ss_fieldStudyYear_plot
```

### Odbor podľa regiónu
```{r}
kable(ss_fieldStudyRegion_n, "html", digits = 3) %>%   kable_styling(bootstrap_options = "striped", full_width = F, font_size = 12, position = "left") %>%
  kableExtra::scroll_box(height = "400px", width = "500px", fixed_thead = T)
```

#### Populačné proporcie
```{r}
kable(round((popCounts)*100/99205, 3), "html", digits = 3) %>%   kable_styling(bootstrap_options = "striped", full_width = F, font_size = 12, position = "left")
```

## Vek
0 = menej ako 23, 1 = 23 rokov a viac
```{r}
kable(ss_ageGroups_n, "html", digits = 3) %>%   kable_styling(bootstrap_options = "striped", full_width = F, font_size = 12, position = "left")
```

```{r}
ss_age_plot
```

## Rod a sexuálna orientácia
```{r}
kable(ss_sexOrien_n, "html", digits = 3) %>%   kable_styling(bootstrap_options = "striped", full_width = F, font_size = 12, position = "left")
```

# Prevalencia SO
## Individuálne formy SO

**Aký je celkový výskyt všetkých foriem sexuálneho obťažovania (SO)  (predpokladám, že tieto základné otázky budú všetky delené aj podľa demografie a menšinového statusu)? Aký je výskyt SO za všetky otázky?**

Najprv su pocty, potom percenta

```{r}
kable(rq1.1_items_n, "html", digits = 3) %>%   kable_styling(bootstrap_options = "striped", full_width = F, font_size = 12, position = "left") %>%
  kableExtra::scroll_box(width = "800px", height = "70px")
```

gmh = gender motivated harassment

usa = unwanted sexual attention

sab = sexual abuse

```{r}
rq1.1_items_plot
```

### Individuálne formy SO podľa pohlavia
Aký je pomer pohlaví vo vzťahu k riziku SO všeobecne?

0 = chlapec
1 = dievca

```{r}
kable(rq1.1_itemsGender_n, "html", digits = 3) %>%   kable_styling(bootstrap_options = "striped", full_width = F, font_size = 12, position = "left") %>%
  kableExtra::scroll_box(width = "800px", height = "120px", fixed_thead = T)
```


```{r}
rq1.1_itemsGender_plot
```

## Klastre SO

**Aký je výskyt SO v prvom klastri otázok (rodové obťažovanie), (otázky 2-9)? Aký je výskyt SO v druhom klastri otázok (nechcená sexuálna pozornosť), (otázky 10 - 17)? Aký je výskyt SO v treťom klastri otázok (sexuálne donútenie/násilie), (otázky 18 - 21)?** 

```{r}
kable(rq1.2_cluster_n, "html", digits = 3) %>%   kable_styling(bootstrap_options = "striped", full_width = F, font_size = 12, position = "left")
```

### Prevalencia v klastroch podľa pohlavia
```{r}
kable(rq1.2_clusterGender_n, "html", digits = 3) %>%   kable_styling(bootstrap_options = "striped", full_width = F, font_size = 12, position = "left")

```

```{r}
rq1.2_clusterGender_plot
```


#### Populačné odhady s intervalmi spoľahlivosti
**Dievčatá**
```{r}
lapply(rq1.2_female_ci, round, 3)
```

**Chlapci**
```{r}
lapply(rq1.2_male_ci, round, 3)
```

**Sú niektorým formám SO vystavení častejšie muži alebo ženy?**
**Aký je pomer pohlaví vo vzťahu k riziku SO všeobecne?**  
Dievčatá pri individuálnych formách: q6 2x častejšie, q7 o ~54% zriedkavejšie; q9 o 32% menej; q11 o 13% častejšie no miera dôkazov v prospech tvrdenia je slabá, q12 o 220% častejšie; q14 2x častejšie, q16 o 35% zriedkavejšie no miera dôkazov je veĺmi slabá; q17 o 42% častejšie. Pri ostatných položkách nie je rozdiel

Dievčatá pri klastroch: unwantedSexAtt o 40% častejšie no miera dôkazov je striedma, sexAbuse o 12% častejšie - pri dôkladnejšej analýze rozdiel nie je štatisticky robustný

**Je u transrodových osôb zvýšené riziko SO?**  
Na to nemáme a nebudeme mať dostatok dát

# Rizikové faktory SO

**Sú študenti / študentky niektorých odborov vystavení väčšiemu riziku SO než u iných študijných odborov**

genderMotivHarr skor nie (mierne vyssie riziko u zdravotnikov, ale nestoji za rec); 

unwantedSexAtt nie

sexAbuse nie

**Zvyšuje sa s dĺžkou štúdia aj riziko SO?**

genderMotivHarr napodiv nie; 

unwantedSexAtt ano

sexAbuse nie

Celkovo ale s dĺžkou štúdia stúpa závažnosť obťažovania.

**Existuje zvýšené riziko SO s ohľadom na to, akým jazykom respondenti/respondentky hovoria?**

genderMotivHarr minimalne ano; 

unwantedSexAtt skôr nie (ak nehovoria slovensky, tak to riziko je mierne nizsie no nie signifikantne);

sexAbuse nie

**Existuje zvýšené riziko SO s ohľadom na to, aké je ich vierovyznanie?**

genderMotivHarr nie; 

unwantedSexAtt nie; 

sexAbuse nie

**Existuje zvýšené riziko SO s ohľadom na príslušnosť k niektorej menšine (otázka 79) ?**

genderMotivHarr ano; 

unwantedSexAtt nie

sexAbuse nie

**Existuje zvýšené riziko SO s ohľadom na príslušnosť s ohľadom na sexuálnu orientáciu? (oddelene gej, lesba, bi)**

genderMotivHarr nie; 

unwantedSexAtt nie;

sexAbuse áno =  relatívne riziko je takmer 4x väčšie. Toto zistenie je ale založené na 7 pozitívnych pripadoch z 53. Jednak je to veľmi nestabilný odhad, jednak sa pravdepodobne zníži, keď vyhodím podozrivo vypĺňajúcich ľudí (vtipálkov typu "bojová helikoptéra" a tých čo to vyplnili nerealisticky rýchlo) =  to urobím, keď budú všetky dáta 

**Existuje rozdiel vo výskyte SO z hľadiska regiónov (krajov)?**

genderMotivHarr nie; 

unwantedSexAtt nie;

sexAbuse menej pripadov na strednom slovensku
Celkovo prevalencia obťažovania je mierne nižšia na strednom Slovesku (ale nie signifikantne)


# Páchatelia SO? 
**Aký je pomer pohlaví páchateľov pri všetkých formách SO spolu?** 

Udaje v percentach
```{r}
kable(rq3_perpetratorsOverall_table, "html", digits = 3, col.names = "%") %>%   kable_styling(bootstrap_options = "striped", full_width = F, font_size = 12, position = "left")
```

**Aký je pomer pohlaví páchateľov pri jednotlivých formách SO osobitne?. Sú ženy alebo muži náchylnejší páchať niektorú z foriem SO?. Aké osoby (učitelia, spolužiaci, atď.) najčastejšie páchajú aké druhy obťažovania?**

Celkovo je takmer 2x pravdepodobnejsie, ze pachatel nejakej formy SO je muz. Silny pattern.
2x pravdepodobnejsie pri GMH, o 60% pravdepodobnejsie pri USA. Pri SAB je to 50:50.

Udaje v percentach
```{r}
kable(perpertatorsTable, "html", digits = 3) %>%   kable_styling(bootstrap_options = "striped", full_width = F, font_size = 12, position = "left")
```

# Prostredie SO

Udaje v percentach
```{r}
kable(rq4_whereOverall_table, "html", digits = 3, col.names = "%") %>% kable_styling(bootstrap_options = "striped", full_width = F, font_size = 12, position = "left")
```

**Existujú rozdiely medzi klastrami SO a prostredím v ktorom sa SO odohráva?** 

Udaje v percentach
```{r}
kable(whereTable, "html", digits = 3) %>%  kable_styling(bootstrap_options = "striped", full_width = F, font_size = 12, position = "left")
```


# Subjektívne vnímané dôsledky SO

**Aké psychické / psychosomatické dôsledky obete najčastejšie uvádzajú?**
```{r}
kable(rq5_impacts_n, "html", digits = 3) %>%   kable_styling(bootstrap_options = "striped", full_width = F, font_size = 12, position = "left")

```

**Je rozsah uvádzaných dôsledkov podmienený zažitou formou SO (často opakujúci poznatok - osoby, ktoré majú viac skúseností so SO majú aj častejšie následky na mentálnom zdraví)? Je rozsah uvádzaných dôsledkov podmienený frekvenciou (častosťou) SO?**

Efekt je skôr slabý (r = .18), no značne robustný. So zvyšujúcou sa závažnosťou a frekvenciou SO rastie aj rozsah dôsledkov.

**Je rozsah uvádzaných dôsledkov podmienený tým, kto je páchateľom?**

Najčastejší páchatelia
```{r}
kable(perpetratorMostFrequent, "html", digits = 3, col.names = c("Perpetrator", "N")) %>%   kable_styling(bootstrap_options = "striped", full_width = F, font_size = 12, position = "left")
```

Celkovo ale nie je rozsah uvádzaných dôsledkov podmienený tým, kto je páchateľom.

**Existuje rozdiel medzi mužmi a ženami z hľadiska množstva / typu uvádzaných následkov?**

Nie

**Je rozsah uvádzaných dôsledkov podmienený tým, či sa obete zdôverili (či hľadali podporu)?** 

Áno, čím závažnejšie dôsledky, tým vyššia pravdepodobnosť zdôverenia sa. Jednoznačneý, pomerne silný efekt.

**Je rozsah úvádzaných dôsledkov podmienený tým, či osoba zažila negatívne reakcie zo strany školy? (v otázke 68 odpovedali - Zažili ste iné negatívne dôsledky (napr. odmietnutie ďalšieho vzdelávania), Zhoršilo sa vaše hodnotenie v rámci kurzov/predmetov/skúšok, Boli/a ste vylúčený/á z kolektívu, Boli ste ohováraný/á, Boli ste označený za problémového/problémovú, Boli ste preradený/á do iného študijného programu/odboru/skupiny, Odišli ste zo školy, Dostali ste napomenutie)**

Ešte zanalyzujem

**Je rozsah uvádzaných dôsledkov podmienený mierou spokojnosti obetí s tým, ako reagovali osoby, u ktorých hľadali pomoc/radu?**

Skôr nie

**Je rozsah uvádzaných dôsledkov podmienený príslušnosťou k niektorej menšine?**

Nie

**Je rozsah uvádzaných dôsledkov podmienený vierovyznaním obetí?**

Nie

# Hľadanie podpory

**Koľko percent obetí vôbec hľadalo pomoc/radu?**

31,8%, z toho 8,8% chlapcov a 22,4% dievcat

**U koho hľadali obete najčastejšie pomoc?**

kable(rq6_disclosureWhoFreq, "html", digits = 3) %>%   kable_styling(bootstrap_options = "striped", full_width = F, font_size = 12, position = "left")

**Existuje súvis medzi zažitou formou SO a tendenciou obetí hľadať pomoc? Existuje súvis medzi častosťou (frekvenciou) SO a tendenciou obetí hľadať pomoc?**

Zodpovedane uz v predchadzajucej sekcii otazok. Plati aj v opacnom poradi, pri uplanteni inej analyzy. Cim zavaznejsia forma SO (a frekvencia), tym vacsia pravdepodobnost, ze obet bude hladat pomoc.

**Existuje rozdiel medzi pohlaviami v tendencii hľadať pomoc? **

U dievcat je o 50% vyssia pravdepodobnost, ze budu hladat pomoc.

**Súvisí hľadanie pomoci s vierovyznaním obete? **

Nie

**Súvisí hľadanie pomoci s odborom štúdia? **

V skratke ano - tendencia hladat pomoc nie je vo vsetkych odboroch rovnaka. No tym padom, ze odborov je pomerne dost, je blizsia odpoved komplikovanejsia. Ide o to ako sa odbory porovnavaju, resp. ktory je ten baseline obor. Mozme rozviest v sprave.

**Súvisí hľadanie pomoci s regiónom, z ktorého obete pochádzajú? **

Na strednom slovensku bola nizsia pravdepodobnost, ze obete budu hladat pomoc.

**Súvisí hľadanie pomoci s povedomím o tom čo je SO? (hypotéza - osoby, ktoré vyhodnocujú viac situácií ako SO - otázka 69 - majú tendenciu vyhľadávať pomoc/zdôverovať sa so SO častejšie). **

Ano, pomerne solidny efekt.

**Existuje súvis medzi tým, kto je páchateľom SO a tým, u koho obete hľadajú pomoc? **

Prilis komplikovana otazka, neda sa na nu dat jednoznacna odpoved. Trebalo by to zuzit.

**V akej miere boli obete spokojné s reakciou osôb, u ktorých hľadali pomoc? **

Skor spokojne (priemer je pozitivny)...tato otazka je ale problematicka zo psychometrickeho hladiska. To je ako sa pytat ci su svk ucitelia spokojni so ziakmi. Zavisi od toho, ako sa pytas.

Mam k tomu ale jednu velku tabulku, ktora podla mna nedava velky zmysel :D

**Existuje rozdiel medzi zažitou formou SO a mierou spokojnosti s reakciou ľudí, u ktorých obete hľadali pomoc? **

Detto, len rozmenene na klastre. Problem ostava ten isty.

**Existuje rozdiel medzi pohlavím obete a mierou spokojnosti s reakciou ľudí, u ktorých obete hľadali pomoc?**

Dievcata su mierne spokojnejsie.

**Existuje rozdiel medzi pohlavím páchateľa a mierou spokojnosti s reakciou ľudí, u ktorých obete hľadali pomoc? **

Toto este dorobim

**Súvisí miera spokojnosti s reakciou ľudí, u ktorých obete hľadali pomoc s príslušnosťou obete k nejakej menšine (vrátane sexuálnej orientácie a transrodových osôb)? **

Malo dat

**V koľkých percentách prípadov bolo spustené oficiálne konanie voči osobe, ktorá sa dopustila SO? **

1.1%

**Existuje súvis medzi zažitou formou SO a spustením oficiálneho konania? Existuje súvis medzi častosťou (frekvenciou) SO a spustením oficiálneho konania?**

Ano, cim zavaznejsie a castejsie, tym vacsia pravdepodobnost spustenia konania. Tych nahlaseni je ale velmi malo.

**Existuje rozdiel medzi pohlavím obete a spustením oficiálneho konania?**

Na dalsie parcelovanie tejto temy uz mame malo dat

**Je v niektorých študijných odboroch väčšia pravdepodobnosť spustenia oficiálneho konania? **

Na dalsie parcelovanie tejto temy uz mame malo dat

**Je v niektorých regiónoch väčšia pravdepodobnosť spustenia oficiálneho konania? **

Na dalsie parcelovanie tejto temy uz mame malo dat

**Aké sú dôvody, pre ktoré obete nehľadali pomoc **

```{r}
kable(rq6_disclosureWhyNoFreq, "html", digits = 3) %>%   kable_styling(bootstrap_options = "striped", full_width = F, font_size = 12, position = "left")
```




**Existuje súvis medzi určitými dôvodmi nevyhľadania pomoci a zažitými formami SO? Existuje súvis medzi určitými dôvodmi nevyhľadania pomoci a tým, kto je páchateľom SO? Existuje súvis medzi určitými dôvodmi nevyhľadania pomoci a pohlavím obetí? Existuje súvis medzi určitými dôvodmi nevyhľadania pomoci a vierovyznaním obetí? Existuje súvis medzi určitými dôvodmi nevyhľadania pomoci a minoritným statusom obetí? **

Zle polozene otazky. Neda sa na nich dat dobra odpoved. 

# Dôsledky spojené so zverejnením sťažnosti

**Aké dôsledky spojené so zverejnením sťažnosti na pôde VŠ sú uvádzané najčastejšie?**

```{r}
kable(rq7_investigation_n, "html", digits = 3) %>%   kable_styling(bootstrap_options = "striped", full_width = F, font_size = 12, position = "left")
```

**Existuje súvis medzi určitými dôsledkami a zažitou formou SO? Existuje súvis medzi určitými dôsledkami a tým, kto bol páchateľ (z hľadiska postavenia a pohlavia)? Existuje súvis medzi určitými dôsledkami a pohlavím obete? Existuje súvis medzi určitými dôsledkami a príslušnosťou obete k menšine? Vyskytujú sa určité dôsledky častejšie na niektorých študijných odboroch? Vyskytujú sa určité dôsledky častejšie v niektorých regiónoch?**

Na tieto otazky nemame dostatok dat. Tie zverejnenia su velmi zriedkave.

# Vnímanie sexuálneho obťažovania

**Ktoré prejavy správania považujú respondenti/tky za SO? **
```{r}
kable(rq8_attitudes_n, "html", digits = 3) %>%   kable_styling(bootstrap_options = "striped", full_width = F, font_size = 12, position = "left")
```

**Existujú rozdiely s ohľadom na klastre foriem SO (1. rodové obťažovanie, 2. nechcená sexuálna pozornosť, 3. sexuálne donútenie/násilie) ?**
Tazko zodpovedatelne. Alternativa: vztah zavaznosti SO a senzitivity na obtazovanie. Tu je odpoved jednoznacne nie.

**Existujú rozdiely medzi pohlaviami? **
Ano, dievcata su na SO citlivejsie.

**Existujú rozdiely v závislosti od veku respondentov/tiek? **

Nie

**Existujú rozdiely v závislosti od odboru štúdia respondentov/tiek? **

Ano, napr. spolocenske vedy > prirodne

```{r}
kable(rq8_fieldSensitivity_means, "html", digits = 3) %>%   kable_styling(bootstrap_options = "striped", full_width = F, font_size = 12, position = "left")
```

**Existujú rozdiely v závislosti od regiónov, z ktorých respondenti/tky pochádzajú? **

Ano, cim viac vychod, tym mensia senzitivita.

```{r}
kable(rq8_regionSensitivity_means, "html", digits = 3) %>%   kable_styling(bootstrap_options = "striped", full_width = F, font_size = 12, position = "left")
```


**Existujú rozdiely v závislosti od vierovyznania respondentov/tiek? **

Nie

**Existujú rozdiely medzi obeťami SO a osobami, ktoré nemajú osobnú skúsenosť s SO? (častý poznatok - osoby, ktoré majú viac skúseností so SO zvyknú aj viac situácií vyhodnocovať ako SO). **

Nie

**Existuje súvis medzi tým, čo respondenti/tky považujú za SO a tým, či majú tendenciou hľadať pomoc, ak sa s niektorou z foriem SO osobne stretli? **

Jednoznacne ano, senzitivia voci SO je asociovana s tendenciou zdoverit sa.

**Aké je právne povedomie o SO?**

Priemerne povedomie je 5.7 :) Nie je to velmi informativne. Ale pri skale 0-8 (sumar dvoch poloziek), to povedomie podla nich skor maju ako nemaju.

**Existujú rozdiely medzi pohlaviami?**

Chlapci reportuju vyssie povedomie (o pol boda z 8).

**Existujú rozdiely v závislosti od regiónov, z ktorých respondenti/tky pochádzajú? **

Skor nie

**Existuje vzťah medzi právnym povedomím a tým, či sa osoby častejšie na niekoho obracajú so skúsenosťou so SO? **

Nie

**Existuje vzťah medzi právnym povedomím a tým, či sa osoby obracajú so svojou skúsenosťou na vedenie fakúlt a autority? (v otázke 65 odpovedali učiteľ/ka, Predstaviteľ / predstaviteľka akademického senátu, Vedenie fakulty (napr. dekan / dekanka), Vedenie univerzity (napr. rektor / rektorka), Polícia, Poradca / poradkyňa)**

Mame malo dat, aby sme toto zodpovedali.

# Informácie 
**Poskytla im ich vysoká škola dostatok informácií o SO?**

11% hovori skor ano alebo urcite ano

**Existujú rozdiely medzi pohlaviami?**

Chlapci reportuju, ze maju viac info

**Existujú rozdiely v závislosti od regiónov, z ktorých respondenti/tky pochádzajú? **

Ano, signifikantne viac info na Strednom Slovensku

**Existujú rozdiely medzi odbormi?**

Skor nie

# Stereotypy o sexuálnom obťažovaní

**V akej miere súhlasia respondenti/tky s jednotlivými tvrdeniami? **

Tazko interpretovatelne ale priemerna miera suhlasu s miskoncepciami je 23 z 55 (vyssie cislo = vacsia miera miskoncepcii). Not good, not bad.

**Existujú rozdiely medzi pohlaviami? **

Dievcata maju vyrazne nizsiu mieru miskoncepcii.

**Existujú rozdiely v závislosti od veku respondentov/tiek? **

Vobec nie

**Existujú rozdiely v závislosti od odboru štúdia respondentov/tiek? **

Vyssia miera miskoncepcii najma v technickych odboroch, ciastocne aj v prirodovedeckych. Najmenej v zdravotnickych.

**Existujú rozdiely v závislosti od regiónov, z ktorých respondenti/tky pochádzajú? **

Nie

**Existujú rozdiely v závislosti od vierovyznania respondentov/tiek? **

Nie

**Existujú rozdiely medzi obeťami SO a osobami, ktoré nemajú osobnú skúsenosť s SO? **

Velmi, velmi mierne vyssia miera u tych, ktori osobnu skusenost maju. Miera dokazov v prospech tento fakt je ale mala.

**Existuje vzťah medzi postojmi a tým, či sa osoby niekomu zverujú so svojou skúsenosťou? (častý poznatok - osoby, ktoré uviedli v otázke 73, že “So sexuálnym obťažovaním sa nedá nič robiť”, sa zdiedka niekomu zverujú so svojou skúsenosťou.)**

Nie

